臺灣臺南地方法院交通事件裁定　　　　 94年度交聲字第102號
移送機關　交通部公路總局嘉義區監理所麻豆監理站
受處分人
即異議人　甲○○
上列受處分人因違反道路交通管理處罰條例案件，對於交通部公
路總局嘉義區監理所麻豆監理站民國94年2月17日所為之裁決處
分（處分案號：麻監裁罰字第裁75-Y00000000號），聲明異議，
本院裁定如下：
    主  文
原處分撤銷。
甲○○不罰。
    理  由
一、原處分意旨略以：受處分人即異議人甲○○駕駛所有原車牌
    號碼TH-1420號自小客貨車，於民國89年8月18日15時40分許
    ，行經台一線與台八四線交岔路口即26.5公里處時，有汽車
    未領用牌照行駛之違規情形，經執勤警員當場攔檢並開單舉
    發。移送機關即交通部公路總局嘉義區監理所麻豆監理站，
    復以異議人前述違規事實屬實，乃依修正前道路交通管理處
    罰條例第12條第1項第1款之規定，裁處異議人罰鍰新台幣（
    下同）7千2百元。
二、聲明異議意旨則以：於89年8月18日15時40分，公路警察局
    所開具之違規通知單，其上「收受通知聯者簽章」之「甲○
    ○」簽名，並非異議人親自簽字，且案發當時，異議人正在
    亞洲蔬菜研究發展中心上班，怎能到上揭26.5公里處之路口
    違規呢？經過二次的申訴與陳情，均置之不理，亦不曾查證
    ，就一意孤行裁決違規屬實，必須受罰7千2百元，異議深感
    不服。從而，異議人不服原裁處，而提起本件異議。
三、按汽車有未領用牌照行駛者，處汽車所有人新台幣3千6百元
    以上7千2百元以下罰鍰，並禁止其行駛，修正前道路交通管
    理處罰條例第12條第1項第1款定有明文。
四、經查：
  (一)本件原處分意旨認受處分人即異議人甲○○駕駛所有原車牌
    號碼TH-1420號自小客貨車，於89年8月18日15時40分許，行
    經台一線與台八四線路口即26.5公里處時，有汽車未領用牌
    照行駛之違規情事，經執勤警員當場攔停開單舉發，雖有內
    政部警政署國道公路警察局公警局交字第Y00000000號舉發
    違反道路交通管理事件通知單、及內政部警政署國道公路警
    察局第八警察隊94年1月24日公警八交字第0940870038號函
    等附卷可稽。又本件原車牌號碼TH-1420號自小客貨車，異
    議人係於89年7月26日，向監理機關辦理繳銷號牌完畢，嗣
    於隔年將該車委由環保署指定回收廢機動車輛廠商處理，並
    代為申請核發廢車獎勵金3千元等情，業據異議人供明在卷
    可按，並有汽車車籍查詢及廢車獎勵金資料查詢結果等在卷
    足憑。可知該車係於90年間委由環保署指定回收廠商處理，
    而於本件違規時即89年8月18日當時，異議人仍為該自小客
    貨車之汽車所有人，應無疑義。
  (二)證人即執行勤務舉發本違規事件之內政部警政署國道公路警
    察局第八警察隊警員陳柏鎮於本院調查時到庭具結證稱：「
    （問：本件是否你告發的，情形如何？）本件確實是我告發
    的，是我與另外一位同事共同舉發的，就我記憶的範圍，該
    車是因為沒有懸掛車牌所以我們將之攔停，攔停後就請駕駛
    人出示駕行照，如果駕駛人沒有攜帶任何證件時，我們就會
    請該駕駛人在紙上書寫他的姓名、出生年月日、
    、地址並按指印且我會以無線電確認，而關於本件因為事隔
    已久，所以該駕駛人是否有出示證件，我已經忘記了，我們
    開完單後就命駕駛人簽名，且當時法令並沒有強制扣車，所
    以我在通知單上註明限當日駛回」、「（問：本件駕駛人是
    否是當庭的異議人？）因為事隔太久，所以我也忘記了該駕
    駛人的面貌」、「（問：是否有記憶曾舉發過當庭的異議人
    ？）沒有」、「（問：舉發當時除該車無牌照外是否有其他
    特徵？）因事隔太久我已經忘記了」、「（問：違規單上的
    簽名是否為該駕駛人之簽名？）是，至於車上有無其他人因
    事隔太久忘記了」、「（問：當時有無核對該駕駛人相關身
    分證件？）忘記了」等語。依上，由於本件時隔已久，執勤
    員警已不復記憶，無法證明系爭汽車駕駛人即為本件異議人
    甲○○。且本件舉發單上所填載之「甲○○」姓名及相關年
    後亦僅為相關資料之核對，未為進一步之相關確認，則本件
    舉發當時之系爭駕駛人是否即為「甲○○」本人，已有疑問
    。又參以本院經命異議人當庭書寫其姓名，與前開違規舉發
    通知單收受通知聯者簽章欄上之「甲○○」簽名字跡，以肉
    眼比對結果，二者運筆、勾勒、神韻、字形等文字特徵均不
    相同，顯非出於同一人之字跡。此外，亦查無其他積極證據
    ，足以證明異議人有於上開時、地，確有實際駕駛前述自小
    客貨車之行為。從而，本件尚難僅憑舉發通知單上不實之簽
    名，即遽認異議人有何原處分意旨所稱之違規行為。是異議
    人辯稱上情，即屬有據，尚堪採信。
  (三)按道路交通管理處罰條例第85條第2項規定：「本條例關於
    車輛所有人之處罰，如應歸責車輛駕駛人者，處罰車輛駕駛
    人」，足徵道路交通管理處罰條例中有關車輛所有人之處罰
    ，應以可歸責於車輛所有人為要件。本件係因不明人士駕駛
    上開自小客貨車，經執勤員警掣單舉發，而異議人所有上開
    自小客貨車確已於89年7月26日至監理機關繳銷其牌照，嗣
    於隔年將該車委由環保署指定回收廢機動車輛廠商處理，並
    代為申請核發廢車獎勵金3千元等情，徵諸上開汽車車籍查
    詢及廢車獎勵金資料查詢結果甚明，是異議人所有上開自小
    客貨車確有未領用牌照行駛之事實，惟該行駛之事實應屬不
    可歸責於異議人甲○○；因之，本件自應以汽車駕駛人為本
    件處罰之對象，始為合法。
五、綜上所述，本件業已繳銷號牌之原車牌號碼TH-1420號自小
    客貨車，於89年8月18日15時40分許，經人駕駛行經台一線
    與台八四線路口時，雖有汽車未領用牌照行駛之違規情形，
    惟異議人並非於上開時、地實際駕駛前述自小客貨車之人，
    而係由不明人士所駕駛，且該行駛之事應屬不可歸責於異議
    人甲○○。基此，原處分機關即交通部公路總局嘉義區監理
    所麻豆監理站，遽予裁罰，於法則有未符。從而，本件異議
    人之異議，經核為有理由，原處分予以裁罰，於法即有未合
    ，應由本院裁定將原處分撤銷，並另為異議人不罰之諭知，
    以資適法。
六、據上論斷，應依道路交通案件處理辦法第20條，裁定如主文
    。
中　　華　　民　　國　　94　　年　　5 　　月　　5 　　日
                  交通法庭  法　官　洪榮家
以上正本證明與原本無異。
如不服本裁定應於送達後5日內向本院提出抗告狀（應附繕本）
。
                            書記官  陳志德
中　　華　　民　　國　　94　　年　　5 　　月　　5 　　日
